【裁判字號】    97,繼,1124
【裁判日期】    971119
【裁判案由】    拋棄繼承
【裁判全文】
臺灣嘉義地方法院民事裁定              97年度繼字第1124號
聲  請  人  己○○
            戊○○
            乙○○○
            丙○○○
            甲○○
兼前列共同
送達代收人  庚  ○
上列當事人拋棄繼承事件，本院裁定如下：
    主  文
本件拋棄繼承准予備查。
程序費用新台幣壹仟元由拋棄繼承人負擔。
    理  由
一、按「繼承人自繼承開始時，除本法另有規定外，承受被繼承
    人財產上之一切權利、義務。但權利、義務專屬於被繼承人
    本身者，不在此限」、「繼承人得拋棄其繼承權。前項拋棄
    ，應於知悉其得繼承之時起三個月內，以書面向法院為之。
    拋棄繼承後，應以書面通知其因拋棄而應為繼承之人。但不
    能通知者，不在此限。」民法第1148條第1項、第1174條定
    有明文。又「遺產繼承人，除配偶外，依下列順序定之：一
    、直系血親卑親屬。二、父母。三、兄弟姊妹。四、祖父母
    。」復為民法第1138條所明定。次按「民法第1138條所定第
    一順序之繼承人中有拋棄繼承權者，其應繼分歸屬於其他同
    為繼承之人。第二順序至第四順序之繼承人中，有拋棄繼承
    權者，其應繼分歸屬於其他同一順序之繼承人。與配偶同為
    繼承之同一順序繼承人均拋棄繼承權，而無後順序之繼承人
    時，其應繼分歸屬於配偶。配偶拋棄繼承權者，其應繼分歸
    屬於與其同為繼承之人。第一順序之繼承人，其親等近者均
    拋棄繼承權時，由次親等之直系血親卑親屬繼承。先順序繼
    承人均拋棄其繼承權時，由次順序之繼承人繼承。」亦為同
    法第1176條所明文。
二、聲明意旨略以：聲明人等係被繼承人丁○○之兄姐，因被繼
    承人丁○○（男，民國○○年○月○○ 日生，身分證統一編號：
    Ｚ000000000號，生前住嘉義縣水上鄉○○村○○鄰○○街37巷
    11號）於民國96年8月29日死亡，其前順位繼承人均已拋棄
    繼承或死亡，然聲明人係於民國97年9月16日接獲鈞院嘉義
    簡易庭以97年度嘉小字第934號清償借款之通知書，而前往
    法院出庭，始經告知被繼承人丁○○之前順位繼承人均已拋
    棄繼承，但該繼承人等未通知聲請人，爰於法定期間內聲明
    拋棄繼承，請准予備查等語。
三、經查，本件聲請人聲明拋棄其等對被繼承人丁○○之繼承權
    利，而被繼承人丁○○係於96年8月29日死亡，其父母業早
    已死亡，且丁○○與其妻業已離婚，而其子女已分別96年10
    月23日、97年2月26日拋棄繼承，聲請人等為被繼承人之兄
    姐，乃第三順位法定繼承人等情，此有戶籍謄本、繼承系統
    表及除戶戶籍謄本在卷可稽，並經本院依職權調取96年度繼
    字第1074號、97年度繼字第229號拋棄繼承民事卷核閱無誤
    。又聲請人主張其等係於民國97年9月16日接獲清償借款之
    開庭通知書，而前往法院出庭，始經告知被繼承人丁○○之
    前順位繼承人均已拋棄繼承，顯未逾拋棄繼承期間之事實，
    已據提出前述戶籍謄本、繼承系統表、本院嘉義簡易庭97年
    度嘉小字第934號清償借款97年9月16日開庭通知書（當事人
    台灣中小企業銀行股份有限公司、聲請人等六人）影本等件
    附卷可憑，而被繼承人丁○○之前述子女拋棄繼承時，並未
    通知聲請人其等拋棄繼承之事實，亦有前揭拋棄繼承民事卷
    可按，聲請人前述主張，應堪採信。則揆諸前揭法律規定，
    本件繼承在上述民法修正公布施行前開始，迄抗告人知悉其
    等得繼承之時起算，未逾修正施行前為拋棄繼承之法定期間
    ，即應自97年1月4日修正施行之日起，適用修正後拋棄繼承
    之規定，應於知悉其得繼承之時起3個月內以書面向法院為
    之。聲請人於97年9月16日知悉該事實後，即於同年11月7日
    具狀向本院聲明拋棄繼承，有聲請狀上本院收狀日期戳章可
    佐，未逾3個月之法定期限，其等拋棄繼承之聲明，於法尚
    無不合，自應准予備查。
四、爰裁定如主文。
中    華    民    國    97    年    11    月    19    日
                      家事法庭法  官  李文輝
以上正本係照原本作成。
如對本裁定抗告，須於裁定送達後10日之不變期間內，向本院提
出抗告狀，並繳納抗告費新臺幣1,000元。
中    華    民    國    97    年    11    月    19    日
                              書記官  黃秀嬌


司法院資訊處製作；財團法人民間司法改革基金會備份。
